臺灣新竹地方法院刑事判決
110年度交訴字第86號
公  訴  人  臺灣新竹地方檢察署檢察官
被      告  邱垂訢


上列被告因公共危險案件，經檢察官提起公訴（110年度偵字第3
880號），被告於本院準備程序中，就被訴事實為有罪之陳述，
經法官告知簡式審判程序意旨，並聽取公訴人及被告之意見後，
本院合議庭裁定由受命法官獨任依簡式審判程序審理，並判決如
下：
    主      文
邱垂訢犯駕駛動力交通工具發生交通事故致人傷害而逃逸罪，處
有期徒刑陸月，如易科罰金，以新臺幣壹仟元折算壹日。緩刑貳
年。
    事實及理由
一、本件犯罪事實及證據，除證據部分應補充「警員陳弘亞製作
    之職務報告1份（見偵卷第4頁）」、「新竹縣政府警察局舉
    發違反道路交通管理事件通知單影本1份（見偵卷第13頁）
    」、「車牌號碼0000-00號自用小客車之車輛詳細資料報表1
    份（見偵卷第14頁）」、「被告邱垂訢於本院審理時之自白
    （見本院卷第43頁至第44頁）」外，餘均引用檢察官起訴書
    之記載（如附件）。
二、論罪科刑：
  ㈠新舊法比較：
　　被告邱垂訢行為後，刑法第185條之4條文於民國110年5月28
    日修正公布，並自同年月30日生效施行，修正前刑法第185
    條之4規定：「駕駛動力交通工具肇事，致人死傷而逃逸者
    ，處1年以上7年以下有期徒刑」，修正後則規定：「駕駛動
    力交通工具發生交通事故，致人傷害而逃逸者，處6月以上5
    年以下有期徒刑；致人於死或重傷而逃逸者，處1年以上7年
    以下有期徒刑（第1項）。犯前項之罪，駕駛人於發生交通
    事故致人死傷係無過失者，減輕或免除其刑（第2項）」。
    此次修法係鑑於司法院釋字第777號解釋認為過去刑法第185
    條之4肇事逃逸罪有關「肇事」要件有違法律明確性原則，
    且刑度規定對情節輕微個案過苛而不符憲法罪刑相當原則，
    除將「肇事」之要件修正為「發生交通事故」，縱使駕駛動
    力交通工具發生交通事故致人死傷係無過失，其逃逸者，亦
    予以處罰，課以交通事故當事人應停留在現場向傷者或警察
    等有關機關表明身分，並視現場情形通知警察機關處理、協
    助傷者就醫、對事故現場為必要之處置等責任，以符合法律
    明確性原則；復依法益侵害之結果，分別規定致人傷害而逃
    逸者，處6月以上5年以下有期徒刑，致人於死或重傷而逃逸
    者，處1年以上7年以下有期徒刑；另就駕駛人於發生交通事
    故致人死傷係無過失之情形，設有減輕或免除其刑之規定，
    以合於憲法罪刑相當原則及比例原則之要求。經比較新舊法
    之結果，本件被告對於交通事故之發生有過失責任，而被害
    人蔡昀哲因本件交通事故受有起訴書犯罪事實欄所示之傷害
    ，依修正前規定應處1年以上7年以下有期徒刑；依修正後規
    定則處6月以上5年以下有期徒刑，自以修正後之規定較有利
    於被告，依刑法第2條第1項但書之規定，本件自應適用修正
    後刑法第185條之4之規定。　　
　㈡是核被告所為，係犯刑法第185條之4第1項前段之駕駛動力交
    通工具發生交通事故致人傷害而逃逸罪。
　㈢爰以行為人之責任為基礎，審酌被告發生交通事故導致被害
    人受傷後，雖短暫停留查看，惟未採取任何必要之處置即逕
    自離去，衡其所為實應非難；惟念其已坦承犯行，且已與被
    害人成立和解，並已依和解條件給付新臺幣45,000元完畢，
    有和解書影本1份在卷可憑（見偵卷第37頁），並經本院與
    被害人當庭確認無訛（見本院卷第44頁），犯後態度尚稱良
    好；兼衡本案犯罪所生之危險、被害人所受傷害之程度，暨
    被告自述高中肄業之教育程度及普通之經濟狀況（見本院卷
    第44頁）等一切情狀，量處如主文所示之刑，並諭知易科罰
    金之折算標準。
　㈣末查，被告前因故意犯罪受有期徒刑以上刑之宣告，執行完
    畢後，5年以內未曾因故意犯罪受有期徒刑以上刑之宣告，
    有其臺灣高等法院被告前案紀錄表在卷可查，其因一時失慮
    致罹刑典，然於犯罪後已坦認犯行，且已與被害人和解成立
    ，並依和解條件給付完畢，業如前述。堪認被告已有悔意，
    經此偵審程序及刑之宣告，當知警惕、教訓，信無再犯之虞
    。本院因認其所受宣告之刑以暫不執行為適當，爰依刑法第
    74條第1項第2款規定，併予宣告緩刑2年，以啟自新。
據上論斷，應依刑事訴訟法第273條之1第1項、第299條第1項前
段、第310條之2、第454條第2項，判決如主文。
本案經檢察官沈郁智提起公訴，檢察官黃翊雯到庭執行職務。　
中　　華　　民　　國　　110 　年　　10　　月　　22　　日
                  刑事第四庭    法　官  郭哲宏
以上正本證明與原本無異。
如不服本判決應於收受本判決後20日內向本院提出上訴書狀，上
訴書狀應敘述具體理由。上訴書狀未敘述上訴理由者，應於上訴
期間屆滿後20日內補提理由書狀於本院(均須按他造當事人之人
數附繕本 )「切勿逕送上級法院」。 
中　　華　　民　　國　　110 　年　　10　　月　　22　　日
                                書記官  戴筑芸
附錄本案論罪法條：
中華民國刑法第185條之4第1項
駕駛動力交通工具發生交通事故，致人傷害而逃逸者，處6月以
上5年以下有期徒刑；致人於死或重傷而逃逸者，處1年以上7年
以下有期徒刑。
附件：
臺灣新竹地方檢察署檢察官起訴書
                                     110年度偵字第3880號
　　被　　　告　邱垂訢　男　45歲（民國00年0月00日生）
　　　　　　　　　　　　住新竹縣○○鄉○○村00鄰○○路0
　　　　　　　　　　　　段00巷0號
　　　　　　　　　　　　國民身分證統一編號：Z000000000號
上列被告因肇事逃逸案件，已經偵查終結，認應提起公訴，茲將
犯罪事實及證據並所犯法條分敘如下：
　　　　犯罪事實
一、邱垂訢於民國110年3月3日20時48分許，駕駛車牌號碼0000-
    00號自用小客車，沿新竹縣湖口鄉八德路往南行駛，途經八
    德路與中平路二段路口處，右轉進入中平路二段，本應注意
    車前狀況，竟疏於注意及此，適有蔡昀哲騎乘車牌號碼000-
    0000號普通重型機車停等於中平路二段732號前，遭邱垂訢
    所駕上開自小客車自後追撞，蔡昀哲因而人車倒地，並受有
    左側小腿擦傷、左側小腿挫傷、右側膝部擦傷及右側手部擦
    傷等傷害（過失傷害部分，未據告訴）。詎邱垂訢於肇事後
    ，已發覺蔡昀哲之機車倒地，可預見蔡昀哲可能發生受傷之
    結果，竟未停留現場採取救護或為其他必要措施，亦未留下
    聯絡資訊，反逕自離開現場。嗣經警獲報後循線查悉上情。
二、案經新竹縣政府警察局新湖分局報告偵辦。
　　　　證據並所犯法條
一、證據清單及待證事實：
編號 證據名稱 待證事實 1 被告邱垂訢於警詢及偵查中之自白 被告坦承於上開時地肇事後，因無照駕駛，即未留下聯絡資料逕自離去之事實。 2 證人即被害人蔡昀哲於警詢及偵查中之證述 全部犯罪事實。 3 證人徐國凱於警詢之證述 全部犯罪事實。 4 現場照片8張、道路交通事故現場圖、道路交通事故調查報告表㈠㈡ 佐證被告自後方追撞被害人後，逕自離開現場之事實。 5 天主教仁慈醫療財團法人仁慈醫院乙種診斷書1份 被害人受有上開傷勢之事實。 
二、按行為後法律有變更者，適用行為時之法律，但行為後之法
    律有利於行為人者，適用最有利於行為人之法律，刑法第2
    條第1 項定有明文。查被告行為後，刑法第185條之4業於
　　110年5月28日經總統以華總一義字第11000050241號令修正
    公布，自110年5月30日起施行，修正前刑法第185條之4規定
    ：「駕駛動力交通工具肇事，致人死傷而逃逸者，處1 年以
    上7 年以下有期徒刑」，修正後則規定：「駕駛動力交通工
    具發生交通事故，致人傷害而逃逸者，處6 月以上5年以下
    有期徒刑；致人於死或重傷而逃逸者，處1年以上7年以下有
    期徒刑。犯前項之罪，駕駛人於發生交通事故致人死傷係無
    過失者，減輕或免除其刑」。經比較新舊法結果，修正後第
    1項前段規定之法定刑、第2項規定之構成要件減免，均較
    修正前之規定為輕，自以修正後刑法第185條之4規定較有利
　　於被告，依刑法第2條第1項但書之規定，應適用修正後即現
　　行刑法第185條之4規定論處。是核被告所為，係犯刑法第18
　　5條之4之肇事逃逸罪嫌。
三、依刑事訴訟法第251條第1項提起公訴。
　　此　致
臺灣新竹地方法院
中　　華　　民　　國　 110　　年　　7 　　月　　14　　日
　　　　　　　　　　　　　　　檢　察　官　沈郁智
本件證明與原本無異　　　　　　　　　　　　
中　　華　　民　　國　 110　　年　　8 　　月　　11　　日
                              書  記  官　張雱雅